【裁判字號】    97,再微,8
【裁判日期】    971030
【裁判案由】    給付管理費
【裁判全文】
臺灣桃園地方法院民事判決               97年度再微字第8號
再 審 原告  金賞二期社區管理委員會
法定代理人  甲○○
再 審 被告  乙○○
                        弄3號.
訴訟代理人  丙○○
上列當事人間請求給付管理費事件，再審原告對於中華民國97年
3 月31日本院96年度小上字第104 號確定判決，提起再審之訴，
於民國97年10月9 日言詞辯論終結，本院判決如下：
    主      文
本院九十六年度小上字第一０四號確定判決關於廢棄前訴訟程序
第一審判決命再審被告給付超過新台幣壹仟伍佰元及該部分假執
行之宣告並駁回前開廢棄部分再審原告在第一審之訴暨訴訟費用
之裁判均廢棄。
上開廢棄部分，再審被告於前訴訟程序第二審之上訴駁回。
再審及再審前第一、二審訴訟費用新台幣肆仟元，除確定部分（
由再審原告負擔新台幣壹仟貳佰伍拾元）外，由再審被告負擔。
    事實及理由
一、再審被告經合法通知，無正當理由，未於言詞辯論期日到場
    ，核無民事訴訟法第386 條所列各款情形，爰依再審原告之
    聲請，由其一造辯論而為判決。
二、本件前訴訟程序本院96年度小上字第104 號確定判決（下稱
    原確定判決）以：依公寓大廈管理條例第10條第2 項規定，
    公寓大廈之共用部分、約定共用部分之修繕、管理、維護，
    由管理負責人或管理委員會為之，其費用由公共基金支付或
    由區分所有權人按其共有之應有部分比例分擔之，其中僅修
    繕費部分，因可歸責於區分所有權人或住戶之事由所致者，
    由該區分所有權人或住戶負擔，若區分所有權人會議或規約
    另有規定者，從其規定。至於共用部分、約定共用部分之其
    他修繕、管理、維護，仍應由管理負責人或管理委員會為之
    ，而其費用係由公共基金支付或由區分所有權人按其共有之
    應有部分比例分擔，不得由區分所有權人會議或規約另行規
    定。因認本件系爭大樓停車位屬公寓大廈管理條例所指之共
    用部分或約定共用部分，該部分之管理費用即應由公共基金
    支付或由區分所有權人按其共有之應有部分比例分擔之，無
    適用「若區分所有權人會議或規約另有規定者，從其規定」
    之餘地，故再審原告依社區公約（規約）第13條規定，於民
    國95年12月10日召開第6 屆管理委員會第1 次例行月會，決
    議自96年1 月起，將地下室僅有車位住戶停車位清潔費，由
    新台幣（下同）300 元調漲為600 元與法不符，且與其他僅
    繳納200 元停車位清潔費之住戶相差懸殊達3 倍之多，顯失
    公平，再審原告請求再審被告給付5 個月欠繳停車位清潔費
    ，依調漲前標準每月300 元計算合計1,500 元，為有理由，
    超過部分即調漲部分為無理由，故認本件前訴訟程序第1 審
    判決再審被告全部敗訴為不當，再審被告於前訴訟程序之上
    訴部分為有理由，判決前訴訟程序第1 審判決關於命再審被
    告給付超過1,500 元部分廢棄，駁回該部分再審原告於前訴
    訟程序第1 審之訴。
三、再審原告主張：(一)原確定判決以：依公寓大廈管理條例第10
    條第2 項規定，共用部分之修繕、管理、維護費用，僅修繕
    費部分得另以區分所有權人會議或規約定之，而不包括管理
    、維護費用得另以區分所有權人會議或規約定之云云，誤認
    管理、維護費用得另以區分所有權人會議或規約之規定，於
    法有違；進而適用同條例第18條第1 項至第3 項有關公共基
    金規定，認再審原告不得決議調漲停車位清潔費云云，然本
    件停車位空間應屬公寓大廈管理條例第3 條第5 款所指約定
    專用部分，故應適用同條例第10條第1 項規定，就此亦於法
    有悖。(二)依公寓大廈管理條例第36條第13款規定，再審原告
    本諸管理委員會之職權，包括規約所定事項，再審原告之社
    區規約第13條規定，關於管理費用無論以坪數分擔或以每戶
    計算，辦法均由再審原告定之，原確定判決未引用前開法條
    ，對於再審原告之職權及職務執行之正當有所誤判，更錯引
    同條例第18條第1 項第2 款規定，認再審原告不得自行決議
    調漲管理費用，應有不當。(三)再審原告於前訴訟程序第1 審
    提出系爭管理費收取標準係依地下室年度總支出經費按車位
    數以戶為單位分擔之，繳納200 元與600 元之差距，係因有
    專有部分之區分所有權人已負擔相當金額之地下室管理費用
    ，再審被告應繳納之費用完全符合公平原則，原確定判決就
    此隻字不提，視再審原告社區區分所有權人公平權益於不顧
    。(四)原確定判決有民事訴訟法第496 條第1 項第1 款所定「
    適用法規顯有錯誤」之再審事由存在，爰依此提起再審之訴
    等語，並聲明：原確定判決不利於再審原告部分廢棄，廢棄
    部分，再審被告之上訴駁回。
四、再審被告未於言詞辯論期日到場，據其於準備程序所為聲明
    及陳述略以：不同意再審原告之訴，為答辯聲明：駁回再審
    原告之訴。
五、查原確定判決於97年3 月31日宣判而確定在案，而再審原告
    於97年4 月14日收受上開原確定判決之送達，有送達證書附
    前2 審卷可憑（見前2 審卷第59頁），則其於97年4 月30日
    提起本件再審之訴，未逾30日之不變期間，先予敘明
六、按確定終局判決適用法規顯有錯誤者，得以再審之訴聲明不
    服，民事訴訟法第496 條第1 項第1 款定有明文。所謂適用
    法規顯有錯誤，指確定判決違背法規或現存判例、解釋，或
    消極的不適用法規，顯然影響裁判者而言。次按公寓大廈管
    理條例第10條第2 項規定：共用部分、約定共用部分之修繕
    、管理、維護，由管理負責人或管理委員會為之。其費用由
    公共基金支付或由區分所有權人按其共有之應有部分比例分
    擔之。但修繕費係因可歸責於區分所有權人或住戶之事由所
    致者，由該區分所有權人或住戶負擔。其費用若區分所有權
    人會議或規約另有規定者，從其規定。上開「其費用」於同
    條項應為相同解釋，故末段之「其費用」，參照前段之「其
    費用」意旨，應包括共用部分、約定共用部分之修繕、管理
    、維護費用，均得由區分所有權人會議或規約另為規定，而
    非僅指「因可歸責於區分所有權人或住戶之事由所致而應由
    該區分所有權人或住戶負擔之修繕費」甚明，原確定判決認
    關於共用部分、約定共用部分之修繕、管理、維護費用，其
    中僅修繕費部分，因可歸責於區分所有權人或住戶之事由所
    致者，由該區分所有權人或住戶負擔，若區分所有權人會議
    或規約另有規定者，從其規定。至於共用部分、約定共用部
    分之其他修繕、管理、維護，仍應由管理負責人或管理委員
    會為之，而其費用係由公共基金支付或由區分所有權人按其
    共有之應有部分比例分擔，不得由區分所有權人會議或規約
    另行規定云云，即有適用法規違反公寓大廈管理條例第10條
    第2 項規定而顯有錯誤之情事。
七、本件再審之訴合法且有民事訴訟法第496 條第1 項第1 款之
    再審理由，茲就有再審事由之部分為前訴訟程序之再開及續
    行。經查：(一)公寓大廈規約係公寓大廈區分所有權人為增進
    共同利益，確保良好生活環境，經區分所有權人會議決議之
    共同遵守事項，各住戶並有遵守規約規定事項之義務，此觀
    公寓大廈管理條例第3 條第12款、第6 條第1 項第5 款規定
    甚明。本件社區業經向桃園縣政府報備在案之「金賞二期社
    區」社區規約第13條第1 項第2 款及第2 項規定：「本社區
    之管理費用，係指管理委員會因管理本社區而支出之一切費
    用，包括下列事項：二、本社區公共場所及設備之維護、清
    潔、檢修或更新費用。」，「本社區管理費用應由全體住戶
    按其房屋所有權登記之總坪數分攤或以每戶為一單位計算負
    擔之，各住戶應依章繳納，其辦法由管理委員會定之。」，
    有該社區規約影本可按（見前1 審卷第22頁）。依此可知，
    本件社區住戶業將社區管理維護費用計算及收取事宜委由再
    審原告訂立辦法執行。本件再審原告於95年12月10日第6 屆
    管委會第1 次例行月會決議將性質屬於社區管理維護費用之
    該社區地下室僅有停車位住戶之停車位清潔費收取標準由月
    繳30 0元提高至月繳600 元，有該會議紀錄可佐（見前1 審
    卷第25頁），合於前述法律及社區規約規定。再審被告並未
    主張該社區95年12月間「第五屆區分所有權人會議」決議內
    容與本案兩造爭執有何關聯，縱該次區分所有權人會議之召
    集程序有違反法令或規約情事，依民法第56條第1 項規定，
    僅區分所有權人得於決議後3 個月內請求法院撤銷其決議，
    否則不得再予爭執召集程序違法，又再審被告亦未主張並舉
    證再審原告召開前開管委會會議應通知再審被告與會，詎再
    審被告竟以前訴訟程序第1 審判決未論斷再審原告未合法通
    知再審被告參加「第6 屆管委會第1 次例行月會」及「第5
    屆區分所有權人會議」因此致生再審被告得開會、提案、決
    議權益受損有判決不備理由之違法，進而執此主張前訴訟程
    序第1 審判決不當云云，並無理由。(二)按「管理委員會會議
    決議之內容不得違反本條例、規約或區分所有權人會議決議
    。」，公寓大廈管理條例第37條定有明文。本件再審原告依
    前開法律及社區規約規定，得任以「全體住戶按其房屋所有
    權登記之總坪數分攤」或以「每戶為一單位計算負擔」之方
    式訂立社區管理維護費用收取辦法，均屬適法。本件再審原
    告管委會決議調高關於再審被告等僅有地下室車位住戶之月
    繳管理維護費用，形式上觀之仍以「每戶為一單位計算負擔
    」，核無違反前開社區規約規定，即無違反公寓大廈管理條
    例第37條規定情形。又以「每戶為一單位計算負擔」之收費
    方法，若僅係單以「戶」為標準，不問各戶坪數、有無約定
    專用部分、公用部分或其他使用情形，則社區規約即得明定
    社區管理維護費用收取按戶定額收取，殊無授權由再審原告
    另訂社區管理維護費用收取辦法之必要，再審被告主張依前
    開規約規定，應以戶戶平等方式訂立社區管理維護費用收取
    辦法云云，並無理由。(三)再依公寓大廈管理條例第10條第2
    項規定，關於社區共用部分等之修繕、管理及維護等費用，
    既得委諸區分所有權人會議或規約另為規定，則除該規約或
    區分所有權人會議有違背法令或章程應為無效情形外（民法
    第56條第2 項參照），本於社區自治原則，法院尚不得任意
    介入審查以代替社區規約或區分所有權人之決議。再審被告
    以再審原告將其所在社區地下室僅有停車位住戶之停車位清
    潔費收取標準由月繳300 元提高至月繳600 元，係以不公允
    方式訂立收費標準，明顯違反比例原則及平等原則云云，再
    審原告則稱雖再審被告於社區僅有供作停車位使用之建物應
    有部分，並無居住於該社區，然再審被告仍有使用社區車道
    、照明、水電及環境維護等設施，其停放車輛時所享受社區
    提供之服務與其他居住社區之住戶所享受之服務並無差別，
    有車位之社區住戶因同有居住住戶及車位住戶身分而重複多
    繳納社區其他公共設施管理費，故為適度差別待遇等語。查
    本件再審原告決議調高關於再審被告等僅有地下室車位住戶
    之月繳管理維護費用後，僅有地下室車位住戶月繳管理維護
    費用600 元，無地下室車位住戶月繳管理維護費用1,000 元
    ，兼有地下室車位住戶月繳管理維護費用1,200 元，有管理
    維護費用訂定依據影本可參（見前1 審卷第35頁至第36頁）
    ，以僅有地下室車位住戶月繳管理維護費用600 元加計無地
    下室停車位住戶月繳管理維護費用1,000 元，兼有地下室車
    位住戶本應月繳管理維護費用1,600 元，再審原告稱此係因
    有重複多繳納社區其他公共設施管理費，故為適度差別待遇
    而就兼有地下室車位住戶按月收取1,200 元等語，經核尚無
    明顯違反比例及平等原則。再審被告係僅有地下室車位住戶
    ，並無重複多繳納社區其他公共設施管理費之虞，若以兼有
    地下室車位住戶月繳管理維護費用1,200 元扣除無地下室車
    位住戶月繳管理維護費用1,000 元後為200 元為其繳納管理
    維護費用之標準，無異使再審被告同享兼有地下室車位住戶
    得扣除重複多繳納社區其他公共設施管理費之優惠，反屬不
    符比例及平等原則，再審被告徒執己見爭執該車位清潔費收
    取標準提高不當云云，僅能由該社區召開區分所有權人會議
    解決，尚難遽認再審原告所為管委會會議決議無效，再審被
    告主張前訴訟程序第1 審判決未說明車位清潔費之收費標準
    差異達3 倍之理由及未就該收費標準違反比例原則、平等原
    則予以說明有判決違背法令，故而判決不當云云，亦無理由
    。
八、綜上所述，再審被告指摘前訴訟程序第1 審判決違背法令而
    結論不當云云均為無理由，前訴訟程序第1 審依公寓大廈管
    理條例第21條之規定，判決再審被告應如數給付所積欠社區
    管理維護費用，經核於法洵無違誤，再審被告求予廢棄改判
    ，並無理由，不應准許。原確定判決疏於注意上情，認再審
    被告於前訴訟程序之上訴部分為有理由，判決前訴訟程序第
    1 審判決關於命再審被告給付超過1,500 元部分廢棄，駁回
    該部分再審原告於前訴訟程序第1 審之訴，尚有未洽，再審
    原告指摘原確定判決上開部分為不當，求予廢棄改判，為有
    理由，應予准許。末按法院就小額程序為訴訟費用之裁判時
    ，應確定其費用額，民事訴訟法第436 條之19第1 項規定甚
    明。本件訴訟費用合計為4,000 元（即再審前第1 審裁判費
    1,000 元、再審前第2 審裁判費1,500 元及本審裁判費1,50
    0 元之加計總和），依確定判決關於維持前訴訟程序第1 審
    判決命再審被告給付1,500 元部分之再審前第1 、2 審訴訟
    費用1,250 元，依民事訴訟法第81條第1 款規定應由再審原
    告負擔，故再審被告於本件應負擔訴訟費用為2,750 元，爰
    諭知兩造各應負擔訴訟費用額如主文第3 項所示。
九、據上論結，本件再審之訴為有理由，依民事訴訟法第436 條
    之32第4 項、第436 條之19第1 項、第505 條、第449 條第
    1 項、第385 條第1 項前段、第78條，判決如主文。
中    華    民    國    97    年    10    月    30    日
                  民事第三庭審判長法  官  張天民
                                  法  官  陳心婷
                                  法  官  熊祥雲
上列正本證明與原本無異。
不得上訴。
中    華    民    國    97    年    10    月    30    日
                                  書記官  陳鳳怡


司法院資訊處製作；財團法人民間司法改革基金會備份。
